臺灣臺南地方法院刑事判決　　　　　　　93年度訴字第1200號
公　訴　人　臺灣臺南地方法院檢察署檢察官
被　　　告　丙○○
　　　　　　　　　　另案羈押在臺灣臺南看守所
選任辯護人　黃溫信律師
　　　　　　黃紹文律師
　　　　　　徐美玉律師
上列被告因偽造貨幣案件，經檢察官提起公訴（93年度偵字第82
65號），本院判決如下：
    主  文
丙○○連續意圖供行使之用，而交付偽造之通用紙幣，處有期徒
刑伍年。如附表二所示之物均沒收。
    事  實
一、丙○○（所涉販毒案件另案審理中）係位在臺南縣六甲鄉○○村○○路二一六之八號「一銘瓦斯行」負責人。因友人戊○○（被訴行使偽造貨幣罪，業經臺灣高雄地方法院判處有
　　期徒刑三年八月確定）告知無資力購買偽造通用紙幣之事，
  　而得知有交易偽造通用紙幣之管道，丙○○遂向戊○○表示
    有意願收購。戊○○即於民國九十三年三月間某日，帶同由
    臺北南下真實姓名年籍不詳綽號「小羅」之成年男子，一同
    前往丙○○經營之「一銘瓦斯行」進行交易。丙○○明知購
    入偽鈔後，將交予他人購物來換取真鈔，竟仍基於供行使用
    之意圖，以新臺幣（下同）五萬元之價格，向「小羅」換得
    面額一千元之偽鈔共計二十萬元（即一比四之比例），而收
    集偽造之千元紙鈔二百張（起訴書誤載為二十張），丙○○
    並當場抽出六張千元偽鈔交予戊○○，做為仲介偽鈔交易之
    酬勞。丙○○收集偽鈔後，即基於概括之犯意，於附表一所
    示之時間，在「一銘瓦斯行」內，以一比三或一比四不等之
  　比例，販售千元偽鈔予戊○○、甲○○（綽號『土虱』）、
    丁○○（綽號『阿醜』）及瓦斯行員工乙○○等人，而連續
    交付偽鈔予戊○○、甲○○、丁○○與乙○○多次。戊○○
    取得偽鈔後，即由本人或交由沈崇傑（警詢、偵訊及本院筆
　　錄均誤載為「沈榮傑」）購物換取真鈔，沈崇傑再將部分偽
  　鈔交予許圍智、羅丁嘉以相同方式換取真鈔（沈崇傑、許圍
    智、羅丁嘉所犯行使偽鈔罪，業經臺灣高雄地方法院判決）
    。沈崇傑、許圍智、羅丁嘉先於九十三年四月二十八日上午
    十時三十分許，在高雄縣橋頭鄉○○○路八號，為警查獲持
    有千元偽鈔十九張。戊○○則於當日下午五時三十分許，在
    臺南縣六甲鄉中舍村林鳳營二三五號前，為警查獲持有千元
    偽鈔五十張。警員另於同年五月二十六日在「一銘瓦斯行」
    外等候，見乙○○駕駛瓦斯行之小貨車搭載丙○○返回時，
    即上前表明身分，並持搜索票在「一銘瓦斯行」查獲內有偽
    鈔交易檔案之電腦主機一臺。而乙○○於警員上前表明身分
    時，欲駕車逃逸，為警持槍攔阻並出示搜索票，隨後由乙○○帶同警員前往其小客車停放處搜索，並在乙○○所有之D7
    ─1102號小客車右前置物箱中，起獲如附表二所示單獨放置
    在小錢包內之千元偽鈔二張，經比對偽鈔號碼，發覺與戊○○持有之偽鈔號碼相同，因而查悉上情。
二、案經臺南縣警察局報請臺灣臺南地方法院檢察署檢察官偵查
    起訴。
    理  由
一、訊據被告丙○○就交付偽鈔與甲○○及丁○○之事實，均自
    白承認，核與證人甲○○及丁○○偵訊中之證述相符，並有
    內含偽鈔交易檔案之電腦主機扣案可佐，足認被告此部分之
    自白與事實相符，應可採信。至於被告就交付偽鈔予戊○○
    及乙○○之部分，雖矢口否認犯行，並辯稱：係因戊○○無
    資力購買偽鈔，伊才代戊○○墊款五萬元，實際上是戊○○
    向「小羅」購買偽鈔，仲介費也是「小羅」給戊○○的；而
    且伊也沒有交付偽鈔給乙○○云云。惟查：
二、被告丙○○有交付偽鈔予戊○○之事實
  (一)按刑法第一百九十六條第一項規定「行使偽造、變造之通用
    貨幣、紙幣、銀行券，或意圖供行使之用而收集或交付於人
　　者，處三年以上十年以下有期徒刑，得併科五千元以下罰金
  　。」。故依該條後段之規定，僅須行為人明知係偽造之貨幣
    ，且有供行使用之意圖，並有收集或交付於他人之事實，即
    構成犯罪，至於行為人是否有獲取不法利益之意圖，則不在
    本罪構成要件所討論範圍內。
  (二)查被告丙○○就其交付五萬元予「小羅」，以一比四之比例
    向「小羅」取得偽鈔後，即由其保管偽鈔，戊○○事後再陸
    續向其拿取偽鈔，在外洗錢換得真鈔等事實，均供承不諱（
    詳本院卷(二)12、13頁），核與證人戊○○於本院證述之內容
    一致（詳本院卷(二)8 、12頁），足信屬實。準此，被告丙○○既明知其向「小羅」取得之紙幣係偽鈔，又陸續交付偽鈔
    予戊○○，供戊○○持之購物換取真鈔，則其交付偽鈔予戊○○，顯有供其行使之用之意圖，自已該當刑法第一百九十
    六條第一項後段各個構成要件，而成立本罪。
  (三)至於被告辯稱：伊以一比四之比例向「小羅」取得偽鈔，戊○○亦以相同比例向其取得偽鈔，故伊並無獲利，仲介費也
    是「小羅」交給戊○○的，可見伊僅是幫戊○○墊款，實際
    上是戊○○向「小羅」購買偽鈔云云。然查：
    1.戊○○於警偵訊中，雖供述係一比三之比例向被告換取偽
      鈔（詳警卷75頁，偵卷33頁），但其於警詢中，非但另曾
      供述係以一比四之比例換取，嗣於偵訊中更具體證稱：其
      陸續向丙○○拿偽鈔，比例是其拿四萬偽鈔交給沈崇傑洗
      錢，沈崇傑交還一萬二千元的真鈔，其再拿一萬元真鈔給
      丙○○，而從中賺取二千元等語（詳偵卷103 頁），核與
      本院證述之內容相符（詳本院卷(二)8 頁）。足認戊○○應
      係以一比四之比例向被告拿取偽鈔無訛，其於警偵訊中曾
      供稱換取偽鈔之比例為一比三云云，因與事實不符而無足
      憑採。
    2.惟縱使被告係以一比四之比例，將偽鈔交付予戊○○，而
      未提高兌換比例，從中獲取不法利益。然刑法第一百九十
      六條第一項後段，僅僅規定被告必須有供行使用之意圖，
      至於被告是否有不法所有之意圖，則非所問，已如前述。
      基此，被告將偽鈔交付予戊○○，雖未從中獲得不法利益
      ，然對於被告所犯交付偽鈔罪成立與否，要無影響。
    3.又被告對於是否有交付仲介酬勞予戊○○乙事，亦有所爭
      執，辯稱：仲介費是「小羅」交予戊○○的云云。查證人
      戊○○於偵訊中證述：我帶「小羅」去找丙○○交易，我
      看見「小羅」將二十萬元偽鈔交給丙○○，當天丙○○就
      交給我六千元，當作仲介的酬勞等語（詳偵卷10 2頁）；
      其於本院亦證稱：我帶「小羅」到瓦斯行跟丙○○見面，
      後來丙○○有拿四、五張偽鈔給我，類似仲介的性質，仲
      介費是丙○○拿給我等語（詳本院卷(二)12、13頁）。本院
      審酌證人戊○○另案之行使偽鈔罪，業經法院判處有期徒
      刑三年八月確定，故其於本院作證之內容，對其所涉案件
      已無影響，當不致於有偏頗或構陷被告之虞，且參酌證人
      戊○○警偵訊中歷次均證稱仲介費是被告所交付等情，認
      證人戊○○所述應與事實相符，而可採信。被告辯稱仲介
      費係「小羅」所交付云云，顯係卸責之詞，不足採信。
三、被告丙○○有交付偽鈔予乙○○之事實
  (一)被告丙○○雖矢口否認有交付偽鈔予乙○○之犯行，同案被
    告乙○○亦附和其詞。然查，在被告乙○○所有之D7─1102
    號小客車右前置物箱中，扣得如附表二所示之千元偽鈔二張
    ，經送鑑定結果，認「該等偽鈔均以彩色噴墨方式仿印，無
    凹版印紋凸起效果；紙質與真鈔不同；水印以灰色墨在紙張
    背面仿製；安全線先燙印整條箔膜（含面額數字）再以灰色
    墨覆蓋仿鈔券正面五段裸露部分；左下角面額數字以燙印箔
    膜仿折光變色油墨；號碼BH805521PZ以螢光墨仿紙張營光纖
    維絲。」，經檢察官將前揭二張千元偽鈔再次送鑑定結果，
    亦認均屬偽造等情，有扣押物品目錄表、中央印製廠九十三
    年六月九日中印發字第0930002951號函、九十三年八月二十
    七日中印發字第0930004139號函存卷可按（詳警卷110、150
    至152頁、偵卷116頁）。足認在乙○○小客車上扣得如附表
    二所示之千元紙鈔二張，均屬偽鈔。
  (二)又另案所查獲沈崇傑等人所持有之千元偽鈔十九張，暨戊○○持有之千元偽鈔五十張，經送鑑定結果，亦認均屬偽鈔，
    有中央印製廠九十三年五月二十八日中印發字第0930002756
    號函可參（詳偵卷25、26頁）。而前揭由戊○○等人所持有
    之六十九張千元偽鈔，均係戊○○自被告丙○○處所取得乙
    情，業據證人戊○○證述在卷，且為被告丙○○所自承，應
    認屬實。
  (三)而另案查獲之六十九張千元偽鈔，與附表二所示在乙○○自
　　小客車內查獲之二張千元偽鈔，依前開鑑定函所載，非但在
  　仿製方法及重點上，完全相同，甚且六十九張偽鈔中，號碼
    為BH805521PZ之偽鈔三張暨號碼為RD102883BU之偽鈔四張，
    亦分別與附表二所示之偽鈔號碼相同，有扣押物品目錄表及
    前揭三份鑑定函文在卷足憑。由此足以推知，另案所查獲之
    六十九張千元偽鈔，與本案在乙○○自小客車內查獲之二張
    千元偽鈔，來源同一，認均係由被告丙○○處所取得。
  (四)至於同案被告乙○○雖辯稱：扣案之二張千元偽鈔，係伊在
    查獲前一天送瓦斯時，向客戶收錢時拿到的，尚未將收取之
    款項交給老闆丙○○就被警員查獲，伊並沒有向丙○○拿偽
    鈔云云。然查：
    1.倘乙○○於本院供稱：伊每天送瓦斯收取的款項約四、五
      千元，查獲前一天係送二十公斤的瓦斯，一桶五百五十元
      等語屬實，則其一天內收到二張千元偽鈔，已相當於每日
      收取款項總額之半數，對於交付千元紙鈔之客戶，應記憶
      猶新。然其於查獲當日，竟未趁記憶猶新之際，提供送貨
      之客戶名單供警員追查，僅空言辯稱係送瓦斯時收到偽鈔
      云云，已容人質疑。
    2.況被告丙○○於本院供稱：員工送完瓦斯後，當天晚上八
      點下班交出紀錄表，列出當日收錢的客戶名單，並且把收
      到的錢交給我。但如果當天無法結帳，隔日一上班就要結
      帳，一般上班時間是早上七、八點，到晚上七、八點等語
      （詳本院卷(二)17、20、21頁），而同案被告乙○○於本院
      則供陳：查獲當天，伊早上六點多就開始載送瓦斯等語（
      詳本院卷106頁）。基此，在本案查獲之千元偽鈔二張，
      苟係乙○○於查獲前一日送瓦斯時收到之貨款，則乙○○
      於翌日（即查獲當日）上班時，應立刻結帳為是。然乙○○於查獲當日早上六時許即上班，直至下午一時許為警起
      出千元偽鈔二張為止，並未向老闆結算並交付前一天收取
      之貨款，與被告丙○○前揭所供顯有齬齟。
    3.再同案被告乙○○於本院亦自承：扣案之二張千元偽鈔，
      係單獨放在伊小客車的置物箱內，其他貨款則取出另外放
      云云（詳本院卷(二)108頁），核與一般送貨員均將收取之
      貨款同置於一處之情形有間。綜上，本院認同案被告乙○○辯稱在其小客車上起獲之二張千元偽鈔，係送瓦斯時向
      客戶收取之貨款云云，無足憑採，而本案被告丙○○空言
      否認交付偽鈔予乙○○，顯係迴獲乙○○之詞，亦不足採
      信。被告意圖供行使之用而收集偽造通用紙幣，並將之交
      付他人之犯行明確，應依法論科。
四、核被告丙○○所為，係犯刑法第一百九十六條第一項後段之
  　意圖供行使之用而交付偽造之通用紙幣罪。被告意圖供行使
    之用而收集偽造通用紙幣後，復行交付，其收集行為自應為
    交付行為所吸收（最高法院二十七上字第二五一二號判例參
    照），不另論罪。被告先後多次交付偽造通用紙幣之犯行，
    時間緊接，手法相同，且觸犯構成要件相同罪名，顯係基於
    概括犯意反覆為之，為連續犯，應依刑法第五十六條規定，
    以連續交付偽造通用貨幣罪論處，並依法加重其刑。爰審酌
  　被告明知偽鈔流通將影響金融交易秩序，竟仍提供偽鈔來源
    ，將偽鈔交付他人換取真鈔，其犯罪所生危害非輕，且犯後
    未坦承全部犯行，顯見其甚無悔意等一切情狀，量處如主文
    所示之刑。扣案如附表二所示之千元偽鈔二張，均屬偽造之
    通用紙幣，應依刑法第二百條之規定宣告沒收之。至於被告
    交付予甲○○之千元偽鈔五張，及交付予丁○○之千元偽鈔
    二十張，均已滅失，業據同案被告甲○○及丁○○供述在卷
    ，爰無庸宣告沒收；至於被告交付予戊○○之千元偽鈔，則
    業經另案判決時併予宣告沒收，附此說明。又扣案電腦一台
    ，雖為被告所有，惟並非專供本案犯罪所用之物，爰不為沒
    收之諭知。
據上論斷，應依刑事訴訟法第二百九十九條第一項前段，刑法第
五十六條、第一百九十六條第一項後段、第二百條，罰金罰鍰提
高標準條例第一條前段，判決如主文。
本案經檢察官吳岳輝到庭執行職務。
中　　華　　民　　國　　94　　年　　9 　　月　　7 　　日
　　　　　　　　　刑事第二庭  審判長法　官　鄭文祺
　　　　　　　　　　　　　　　　　　法　官　蔡奇秀
　　　　　　　　　　　　　　　　　　法　官　林中如
以上正本證明與原本無異。
如不服本判決，應於收受送達後10日內向本院提出上訴書狀（應
附繕本）。
　　　　　　　　　　　　　　　　　　書記官  馬愛君
中　　華　　民　　國　　94　　年　　9 　　月　　7 　　日
附表一：
┌──┬──────┬──────┬────┬────┐
│編號│  時　間　  │　地　點　  │買受人　│數　量　│
├──┼──────┼──────┼────┼────┤
│一　│九十三年三月│臺南縣六甲鄉│戊○○　│以五萬元│
│　　│起至同年四月│六甲村中華路│　　　　│真鈔，換│
│　　│十四日止　  │路二一六之八│　　　　│得二十萬│
│　　│　          │號「一銘瓦斯│　　　　│偽鈔（比│
│　　│　          │行」　　　　│　　　　│例為一比│
│    │　          │　　　　　　│        │四）    │
├──┼──────┼──────┼────┼────┤
│二　│九十三年四月│同上　　　　│丁○○　│以七千元│
│　　│十二、十三日│　　　　　　│　　　　│真鈔，換│
│　　│　          │　　　　　　│　　　　│得二萬元│
│　　│　          │　　　　　　│　　　　│偽鈔（比│
│　　│　          │　　　　　　│　　　　│例為一比│
│    │　          │            │        │三）    │
├──┼──────┼──────┼────┼────┤
│三　│九十三年三月│同上　　　　│甲○○　│以二千元│
│　　│底　　　　　│　　　　　　│　　　　│真鈔，換│
│　　│　          │　　　　　　│　　　　│得五千元│
│　　│　　　　　　│　　　　　　│　　　　│偽鈔（比│
│　　│　　　　　　│　　　　　　│　　　　│例為一比│
│    │　　　　　　│            │        │三）    │
├──┼──────┼──────┼────┼────┤
│四　│不詳　　　　│不詳　　　　│乙○○　│不詳    │
└──┴──────┴──────┴────┴────┘
附表二：
┌──┬─────────┬────┬──┬─────┐
│編號│　　　查獲地點    │查獲物品│數量│　號碼    │
├──┼─────────┼────┼──┼─────┤
│一  │臺南縣六甲鄉○○街│千元偽鈔│一張│BH805521PZ│
│　　│七甲街旁，乙○○所│        │    │          │
│　　│有之D7─1102號小客│        │    │          │
│　　│車右前置物箱      │        │    │          │
├──┼─────────┼────┼──┼─────┤
│二　│同上　　　　　　　│同上　　│同上│RD102883BU│
└──┴─────────┴────┴──┴─────┘
附錄本案論罪科刑法條全文
刑法第196條第1項：
行使偽造、變造之通用貨幣、紙幣、銀行券，或意圖供行使之用
而收集或交付於人者，處3年以上10年以下有期徒刑，得併科5千
元以下罰金。
